【裁判字號】    97,簡上,65
【裁判日期】    970502
【裁判案由】    損害賠償
【裁判全文】
臺灣臺中地方法院民事判決    97年度簡上字第65號
上  訴  人  甲○○
                        3
訴訟代理人  林政德律師
被上訴人    乙○○
上列當事人間請求損害賠償事件，上訴人對於民國97年1月23日
本院沙鹿簡易庭96年度沙簡字第795號第一審判決提起上訴，本
院於97年4月18日言詞辯論終結，判決如下：
    主    文
上訴駁回。
第二審訴訟費用由上訴人負擔。
    事實及理由
甲、程序方面：
    按言詞辯論期日，當事人之一造不到場者，得依到場當事人
    之聲請，由其一造辯論而為判決，民事訴訟法第385條第1項
    前段定有明文。查本件被上訴人經合法通知，未於言詞辯論
    期日到場，核無民事訴訟法第386 條各款所列情形，爰依原
    告之聲請，由其一造辯論而為判決。
乙、實體方面：
一、被上訴人起訴主張：
    上訴人明知訴外人即被上訴人之配偶賴宛靖（已更名為賴詩
    晴）為有配偶之人，兩人竟於民國96年1月7日、同年1月21
    日及同年2月13日在台中縣沙鹿鎮○○路135號亞特蘭大汽車
    旅館、彰化市○○路○段537號海德堡汽車旅館相姦。嗣於96
    年2月20日下午4時許，上訴人與賴宛靖共同至南投縣國姓鄉
    假期汽車旅館投宿時，為被上訴人得知，夫妻二人於電話中
    因而起爭執。被上訴人因上訴人與賴宛靖相姦，家庭瀕臨破
    碎，精神因而深受痛苦，爰依民法第184條第1項及第195條
    第3項、第1項前段之規定，請求上訴人賠償精神慰撫金，並
    聲明：被上訴人應給付上訴人50萬元，及自起訴狀繕本送達
    翌日起至清償日止，按年息5%計算之利息。
二、上訴人則以：除與原判決記載相同者，茲予引用外，補稱：
    上訴人年僅23歲，涉世未深，較訴外人即被上訴人之配偶賴
    宛靖年輕甚多，難免受誘感，且被上訴人係由賴宛靖告知與
    上訴人通姦之事，又未對賴宛靖提出通姦告訴，嗣並夥同賴
    宛靖之父母賴德勝、陳寶治及弟賴俊銘，共同對上訴人施以
    妨害自由，原審未予斟酌而判命上訴人給付32萬元慰撫金，
    顯有違誤。又被上訴人藉口其配偶與上訴人通姦，而以鐵製
    甩棍重擊上訴人頭部，造成上訴人受有頭部外傷併腦震盪、
    頭部撕裂傷、胸部挫傷、背部挫傷、左手腕、左上臂、左小
    腿多處挫傷併瘀血之傷害，致無法正常工作，目前仍無薪資
    收入，而被上訴人對上訴人傷害之侵權行為亦屬衡量慰撫金
    之基礎，原審竟未加以斟酌，自屬不當。
三、本件原審對被上訴人之請求，為被上訴人部分勝訴之判決，
    命上訴人給付被上訴人32萬元，及自96年12月6日起至清償
    日止，按年息5%計算之利息，並依職權宣告假執行，上訴人
    就其敗訴部分提起上訴，並聲明：(一)原判決不利於上訴人部
    分廢棄；(二)上廢棄部分，被上訴人第一審之訴駁回。被上訴
    人則聲明：駁回上訴。
四、本件兩造不爭執事項：
  (一)上訴人與訴外人即被上訴人之配偶賴宛靖分別於96年1月7日
    、同年1月21日、同年2月13日相姦，且該部分經本院以96年
    度訴字第2369號、第3371號刑事案件判處有期徒刑5月確定
    。
  (二)上訴人對被上訴人有構成民法第195條之侵權行為。
五、法院之判斷：
    本件應審究者厥為：被上訴人請求之精神慰撫金是否過高？
    經查：
  (一)按因故意或過失，不法侵害他人之權利者，負損害賠償責任
    ；故意以背於善良風俗之方法，加損害於他人者亦同；又不
    法侵害他人之身體、健康、名譽、自由、信用、隱私、貞操
    ，或不法侵害其他人格法益而情節重大者，被害人雖非財產
    上之損害，亦得請求賠償相當之金額；前二項規定於不法侵
    害他人基於父、母、子、女或配偶關係之身分法益而情節重
    大者，準用之，民法第184條第1項、第195條第1項前段、第
    3項分別定有明文。而婚姻乃男女雙方以終身共同生活為目
    的而締結之身分契約，夫妻之一方對於婚姻關係之完整享有
    人格利益，故於婚姻關係中，當事人間互負有貞操、互守誠
    信及維持圓滿之權利與義務，此種利益即民法第195條第3項
    所稱之「基於配偶關係之身分法益」。是通姦及相姦行為使
    被害人對完整圓滿之婚姻生活無法期待，婚姻關係之身分契
    約所賴以維繫之基礎受到重大破壞，被害人之社會評價亦因
    此而受到損害，精神上陷於嚴重痛苦之狀態，可認定相姦及
    通姦為干擾他人婚姻關係情節重大之行為。本件上訴人與訴
    外人即上訴人之配偶賴宛靖分別於96年1月7日、同年1月21
    日、同年2月13日相姦等情，既為兩造所不爭執，則上訴人
    故意以背善良風俗之方法加損害於被上訴人之配偶關係，致
    被上訴人家庭破裂，受有精神上之痛苦，揆諸上開說明，被
    上訴人依民法第184條第1項後段、第195條第3項、第1項前
    段規定，請求上訴人賠償精神慰撫金，即屬有據。
  (二)次按慰藉金之賠償須以人格權遭遇侵害，使精神上受有痛苦
    為必要，其核給之標準固與財產上損害之計算不同，然非不
    可斟酌雙方身份資力與加害程度，及其他各種情形核定相當
    之數額，最高法院51年台上字第223號判例可資參照。又人
    格權遭遇侵害而受有精神上之痛苦，於請求賠償精神慰撫金
    時，其核給之標準須參酌實際加害情形、被害人之身份、地
    位與加害人之經濟狀況等關係定之。查被上訴人於原審陳明
    其為高職肆業，現擔任送貨司機及業務，每月薪資約33,000
    元至38,000元，而上訴人則於原審陳明其為國中畢業，現無
    工作，且兩造名下均無財產等情，亦有財政部台灣省中區國
    稅局沙鹿稽徵所96年12月10日中區國稅沙鹿四字第09600384
    66號函所附財產歸屬資料清單1份可參（見原審卷第25頁以
    下）。本院審酌上情及上訴人相姦之次數、被上訴人所受痛
    苦程度，認被上訴人請求上訴人應賠償之精神慰藉金，以32
    萬元為相當。至上訴人謂原審未慮及刑事判決關於被上訴人
    對上訴人妨害自由、傷害之侵權行為事實等語，惟此部分之
    事實與本件精神慰撫金之審酌無涉，該部分所辯自非可採。
六、綜上所述，上訴人依侵權行為之法律關係，請求被上訴人給
    付32萬元，及自96年12月6日起至清償日止，按年息5%計算
    之利息，為有理由，應予准許；逾此部分之請求，為無理由
    ，應予駁回。原審就上開應准許部分，為上訴人敗訴之判決
    ，並依職權為假執行之宣告，核無違誤，上訴意旨就此部分
    ，指摘原判決不當，求予廢棄，為無理由，應駁回上訴。
七、本件事證已臻明確，兩造其餘攻擊防禦方法及舉證，經審酌
    均於判決之結果無影響，爰不一一論述，附此敘明。
八、據上論結，本件上訴為無理由，依民事訴訟法第436條之1第
    3項、第449條第1項、第78條，判決如主文。
中    華    民    國    97    年    5     月    2     日
                  民事第三庭  審判長法  官  蔡王金全
                                    法  官  陳毓秀
                                    法  官  卓進仕
上正本證明與原本無異。
本判決不得上訴。
中    華    民    國    97    年    5     月    2     日
                                    書記官  賴榮順


司法院資訊處製作；財團法人民間司法改革基金會備份。
